【裁判字號】    90,交易,26
【裁判日期】    901031
【裁判案由】    業務過失傷害
【裁判全文】
臺灣高雄地方法院刑事判決                            九十年度交易字第二六號
    公  訴  人  臺灣高雄地方法院檢察署檢察官
    被      告  乙○○○
右列被告因業務過失傷害案件，經檢察官提起公訴（八十九年度偵字第一八七七一號
），本院判決如左：
    主  文
乙○○○從事業務之人，因業務上之過失傷害人，處有期徒刑貳月，如易科罰金，以
參佰元折算壹日。
    事  實
一、乙○○○考領有職業大客車駕駛執照，係高雄客運股份有限公司僱用之司機，平
    日以駕駛大客車為業，為從事駕駛業務之人，於民國八十九年三月二日晚上，駕
    駛車牌號碼ＦＸＯ─九二號營業大客車客，沿高雄縣大樹鄉○○路由西往東方向
    行駛，於同日晚上九時三十分許，行經九曲路與九大路、河濱一巷有行車號誌管
    制之五岔路口欲左轉九曲路往北行駛時，本應注意汽車左轉彎時，轉彎車應讓直
    行車先行，而當時天氣晴朗，夜間有照明設備，視距良好，道路舖有柏油，路況
    正常，並無障礙物或其他缺陷，且依其智識、能力亦無不能注意之情事，詎於行
    經前揭交岔路口欲左轉九曲路往北行駛時，竟疏未注意讓沿九曲路由東往西直行
    車輛先行，即貿然左轉，適有甲○○（有配戴安全帽）騎乘車牌號碼ＹＶＤ─一
    ○五號輕型機車，自九大路四八○號前沿九曲路由東往西直行欲通過上開路口，
    亦疏未注意乙○○○駕駛之營業大客車正在上開路口左轉，貿然直行而來，乙○
    ○○見狀閃避不及，致所駕駛之營業大客車左前車燈處撞及甲○○所騎乘之機車
    左後側車身，使甲○○人車倒地，因此受有頭部外傷併蜘蛛網膜下腔出血之傷害
    。乙○○○於肇事後，犯罪未被發覺前，即主動向據報前往現場處理且尚不知犯
    罪嫌疑人之高雄縣警察局仁武分局九曲派出所警員黃全民坦承肇事，俟並接受本
    院裁判。
二、案經甲○○訴由臺灣高雄地方法院檢察署檢察官偵查起訴。
    理  由
一、訊據被告乙○○○，固坦承於右揭時、地，駕駛車牌號碼ＦＸＯ─九二號營業大
    客車，與告訴人甲○○所騎乘車牌號碼ＹＶＤ─一○五號輕機車擦撞，致告訴人
    受有頭部外傷併蜘蛛膜下腔出血傷害，惟矢口否認有何業務過失傷害犯行，辯稱
    ：伊在路口中心處左轉時，告訴人尚未進入交岔路口，因告訴人未依規定讓伊駕
    駛之大客車先行方肇致本件車禍云云。惟查，本件車禍係發生在高雄縣大樹鄉○
    ○路與九大路、河濱一巷有行車號誌管制之五岔路口，車禍發生前，告訴人騎乘
    機車自九大路四八○號前沿九曲路由東往西欲直行通過上開交岔路口，被告駕駛
    大客車沿九曲路西向車道欲左轉九曲路往北行駛，此經本院至車禍現場勘驗明確
    並製有勘驗筆錄、附件所示現場圖及現場照片在卷可憑，而車禍發生後，被告駕
    駛之大客車停在上開交岔路口西北角，車頭朝東北方，大客車左後輪壓在九曲路
    西向車道斑馬線上，此有車禍現場照片二幀存卷可佐，再參以被告、告訴人一致
    供承被告所駕駛大客車左前車燈處撞及告訴人所騎乘機車之左後側車身（見偵查
    卷第十六、十七頁）等情研判，顯見被告所駕駛之大客車尚未在上開路口轉彎時
    ，告訴人即已騎乘機車自九大路四八○號前往九曲路西向車道直行欲通過上開路
    口，於穿越過九大路及九曲路北向車道，而往大客車左前車頭駛來時，始遭被告
    所駕駛亦正沿九曲路東向車道左轉欲往北行駛之大客車左前車燈處撞及無訛。是
    被告辯稱於告訴人進入上開路口時，伊所駕駛之大客車已先進入交岔口中心處左
    轉云云，無足採信。
二、按汽車行駛至交岔路口，轉彎車應讓直行車先行，道路交通安全規則第第一百零
    二條第一項第六款定有明文。被告乙○○○考領有職業大客車駕駛執照，前揭規
    定自應知悉，且亦為其應注意並能注意之義務，則其駕車行經上開交叉路口左轉
    彎時，理應注意有無來往車輛並讓直行車先行，而當時天氣晴朗，夜間有照明設
    備，視距良好，道路舖有柏油，路況正常，並無障礙物或其他缺陷，且依其智識
    、能力亦無不能注意之情事，此觀警製道路交通事故調查報告表及車禍現場照片
    甚明，又依被告之智識、能力等情，亦無不能注意之情事，再參以被告於本院審
    理中自承已看見告訴人自其右方直行而來等語（見本院審理筆錄），足見被告發
    現告訴人騎乘機車自其右方直行而來，疏未注意讓告訴人騎乘之機車先行，即貿
    然左轉，致其駕駛大客車左前車燈處撞及告訴人騎乘之機車左後側車身，被告之
    駕駛行為有過失，灼然至明。又按汽車（道路交通安全規則第二條第一款、第三
    條第六款規定，機車係屬道路交通管理處罰條例及該條例第九十二條授權制定之
    道路交通安全規則所規定之「汽車」之一種）駕駛人應隨時注意車前狀況，並隨
    時採取必要之安全措施，以避免危險之發生，道路交通安全規則第九十四條第三
    項定有明文。而本件車禍發生前，告訴人騎乘機車自九大路四八○號前沿九曲路
    往西直行進入路口時，既已看見被告駕駛大客車直行而來（見本院九十年八月二
    日訊問筆錄），從而，告訴人只要稍加注意，應可於二車撞擊前適時發現被告駕
    駛大客車正沿九曲路慢慢左轉欲往北行駛，詎告訴人疏未注意及此，即貿然前行
    致生本件車禍，告訴人之駕駛行為亦有疏未注意車前狀況之過失，至為顯然，惟
    此亦不得解免被告過失罪責。況本件車禍肇事責任經送台灣省車輛行車事故覆議
    鑑定委員會鑑定認為，被告駕駛大客車，左轉彎車未讓直行車先行，為肇事主因
    ；告訴人騎乘機車，未充分注意車前狀況，為肇事次因，有該覆議委員會八十九
    年九月十九日府覆議字八九一四八七號覆議意見書乙件存卷可稽。雖台灣省高屏
    澎車輛行車事故鑑定委員會鑑定意見認為，告訴人無肇事因素，此有該委員會八
    十九年八月二日高屏澎鑑字第八九○九四五號鑑定意見書附在偵查卷可參，然上
    開鑑定意見未斟酌告訴人未注意車前狀況並採取必要適當之必要安全措施等情，
    有未盡周延之處，尚難作為裁判之依據，併此敘明。又告訴人確因本件車禍受有
    頭部外傷併蜘蛛膜下腔出血之傷害，有長庚紀念醫院於八十九年三月四日出具之
    診斷證明書乙紙附在偵查卷可稽，是被告之過失犯行與告訴人之傷害間，顯有相
    當因果關係。本件罪證已臻明確，被告過失傷害犯行，洵堪認定。
三、核被告所為，係犯刑法第二百八十四條第二項前段之業務過失傷害罪。被告於肇
    事後，犯罪未被發覺前，即主動向前往現場處理之高雄縣警察局仁武分局九曲派
    出所警員黃全民坦承肇事，業經證人黃全民證述在卷，俟並接受偵審裁判，合乎
    自首之要件，應依刑法第六十二條前段規定，減輕其刑。爰審酌被告一時疏失而
    肇事，告訴人所受傷害，被告迄今未賠償告訴人所受損害，及告訴人就本件車禍
    之發生亦有過失等一切情狀，爰量處如主文所示之刑。又被告於犯罪後，刑法第
    四十一條於九十年一月四日修正，並於同月十日公布施行，有關易科罰金之部分
    ，範圍擴大為最重本刑五年以下有期徒刑之罪，惟與被告所犯之罪比較後並不影
    響，依刑法第二條第一項前段之規定，應適用裁判時之刑法第四十一條第一項規
    定，並諭知易科罰金之折算標準，以示懲戒。
據上論斷，應依刑事訴訟法第二百九十九條第一項前段，刑法第二條第一項前段、第
二百八十四條第二項前段、第六十二條前段、第四十一條第一項，罰金罰鍰提高標準
條例第一條前段、第二條，判決如主文。
中      華      民      國    九十      年      十      月    三十一    日
                                  臺灣高雄地方法院交通法庭
                                      法  官  廖  純  卿
右正本證明與原本無異。
如不服本判決，應於判決送達後十日內，向本院提出上訴狀。
                                      書記官  陳  怡  真
附錄本案論罪科刑法條全文：
刑法第二百八十四條第二項前段。
中華民國刑法第二百八十四條
從事業務之人，因業務上之過失傷害人者，處一年以下有期徒刑、拘役或
一千元以下罰金，致重傷者，處三年以下有期徒刑、拘役或二千元以下罰
金。


司法院資訊處製作；財團法人民間司法改革基金會備份。
